臺灣臺北地方法院簡易民事判決
                                 110年度北簡字第12091號
原      告  尚雍篤  
            李佳容  
被      告  和潤企業股份有限公司

法定代理人  田天明  
訴訟代理人  徐介宸  
上列當事人間請求確認本票債權不存在事件，於中華民國110年9
月29日言詞辯論終結，本院判決如下： 
    主  文
原告之訴駁回。
訴訟費用新臺幣捌仟伍佰玖拾元由原告負擔。
    事實及理由
壹、程序事項
    按確認法律關係之訴，非原告有即受確認判決之法律上利益
    者，不得提起之，民事訴訟法第247條第1項定有明文。所謂
    即受確認判決之法律上利益，係指法律關係存否不明確，原
    告主觀上認其在法律上之地位有不安之狀態存在，此種不安
    之狀態，能以確認判決將之除去者而言。經查，原告主張被
    告持以原告尚雍篤、李佳容名義於民國109年8月7日共同簽
    發之票面金額新臺幣（下同）79萬元本票1紙（如附表所示
    ，下稱系爭本票）向本院聲請裁定准許強制執行，經本院以
    110年度司票字第2544號裁定准許（下稱系爭本票裁定）在
    案之事實，業經本院依職權調取該本票裁定民事卷宗查核無
    訛。系爭本票既由被告持有且已行使票據權利，而原告否認
    該本票上債權，顯然兩造就系爭本票債權存在與否已發生爭
    執，如不訴請確認，原告在私法上之地位將有受侵害之危險
    ，則原告提起本件確認本票債權不存在之訴，即有確認之法
    律上利益。
貳、實體方面
一、原告主張：原告因簽訂車輛動產抵押契約書（車號：000-00
    00，分期付款本金金額：79萬元，下稱系爭抵押書）而簽發
    系爭本票，被告沒有按照程序作好把關，讓銷售商向原告收
    取高額費用，致原告需支付高額年利率之利息跟月付金。又
    系爭本票與系爭抵押書是綁定的，原告分開提出訴訟，鈞院
    卻裁定准許系爭本票強制執行，原告擔心被告重複請求。原
    告對於辦理貸款過程有爭議，曾要求被告返還服務中心收取
    之服務費。並聲明：確認被告持有原告於109年8月7日共同
    簽發系爭本票之本票債權不存在。
二、被告則以：原告於109年8月間欲再次申辦汽車貸款（借新還
    舊專案），向被告提供自小客車以動產擔保交易設定抵押方
    式辦理汽車貸款，借款79萬元，自109年9月12日起至115年8
    月12日止，分72期攤還，每月（期）還款16,748元。嗣本件
    貸款核准後，被告於109年8月13日分別匯出3筆款項：1.原
    告前貸未清償之欠款，計602,505元、2.原告提供其個人之
    渣打銀行新社分行帳戶，計174,603元、3.經銷商永烽股份
    有限公司代原告墊付之違規欠稅金額，計12,892元，合計79
    萬元。原告自陳向被告申辦前開汽車貸款，並完成徵信、對
    保等程序，本件貸款並無不合等語，資為抗辯。並聲明：原
    告之訴駁回。
三、本院得心證之理由
（一）查原告尚雍篤邀原告李佳容為連帶保證人，於109年8月12
      日與被告簽訂系爭抵押書，向原告借款79萬元，原告2人
      並共同簽發系爭本票為擔保之事實，為原告所自承（見本
      院卷第23、80頁），堪信系爭本票為真正。
（二）按票據乃文義證券及無因證券，票據上之權利義務悉依票
      上所載文義定之，與其基礎之原因關係各自獨立，票據上
      權利之行使不以其原因關係存在為前提。執票人行使票據
      上權利時，就其基礎之原因關係確係有效存在不負舉證責
      任。且若票據債務人以自己與執票人間所存抗辯之事由對
      抗執票人，依票據法第13條規定觀之雖非法所不許，仍應
      先由票據債務人就該抗辯事由之基礎原因關係負舉證之責
      任。惟當票據基礎之原因關係確立後，法院就此項原因關
      係進行實體審理時，當事人於該原因關係是否有效成立或
      已否消滅等事項有所爭執，即應適用各該法律關係之舉證
      責任分配原則，而非猶悉令票據債務人負舉證責任（最高
      法院105年度台簡上字第1號判決意旨參照）。本件依兩造
      之主張可知，系爭本票應係擔保系爭抵押書之貸款債務。
      又原告就其有簽立系爭抵押書，並簽發系爭本票供擔保，
      且被告已分別匯款174,603元至原告之渣打銀行新社分行
      帳戶、匯款602,505元至原告之中信銀行城東分行清償原
      告前1筆貸款金額之事實，均不爭執，洵堪認定。另原告
      亦不否認被告有匯款12,892元至台企銀行松南分行之事實
      ，僅稱此筆金額係給銷售商云云。惟觀諸被告所提出之原
      告尚雍篤簽訂之代償車輛價金/債權讓與暨指定撥款同意
      書（見本院卷第77頁，下稱系爭同意書）可知，原告尚雍
      篤指定撥款帳戶分別為：「中國信託銀行城東分行，戶名
      和潤企業股份有限公司，金額602,505元」、「渣打銀行
      新社分行，戶名尚雍篤，金額174,603元」及「台企銀行
      松南分行，戶名永烽股份有限公司，金額12,892元」，足
      認被告已依約給付款項。本件原告既尚未清償系爭抵押書
      之債務，則原告請求確認系爭本票之本票債權不存在，即
      屬無據，不能准許。
四、從而，原告起訴請求確認被告持有原告共同簽發之系爭本票
    之本票債權不存在，為無理由，應予駁回。
五、本件事證已臻明確，兩造其餘攻擊防禦方法，於本判決結果
    不生影響，爰不一一論述，併此敘明。
六、訴訟費用負擔之依據：民事訴訟法第78條。本件訴訟費用額
    ，依後附計算書確定如主文所示金額。
中　　華　　民　　國　　110 　年　　10　　月　　15　　日
                              臺北簡易庭
                                  法  官　郭麗萍
附表：
發票人 發票日 到期日 票面金額（新臺幣） 備註 尚雍篤 李佳容 109年8月7日 110年1月12日  790,000元 即臺灣臺北地方法院110年度司票字第2544號民事裁定之本票 
以上正本證明與原本無異。
如不服本判決，應於判決送達後20日內向本庭（臺北市○○區○
○○路0 段000 巷0 號）提出上訴狀。（須按他造當事人之人數
附繕本）。如委任律師提起上訴者，應一併繳納上訴審裁判費。
中　　華　　民　　國　　110 　年　　10　　月　　15　　日
                                  書記官　陳怡如
計    算    書
項    目                    金  額（新臺幣）      備  註
第一審裁判費                8,590元
合        計                8,590元